臺灣高等法院刑事裁定
111年度毒抗字第12號
抗  告  人  
即  被  告  范志敏



上列抗告人即被告因違反毒品危害防制條例案件，不服臺灣桃園
地方法院中華民國110年11月8日所為裁定（110年度毒聲字第175
8號），提起抗告，本院裁定如下：
    主  文
抗告駁回。
    理  由
一、原裁定意旨略以：被告甲○○基於施用第二級毒品之犯意，於
    民國106 年5 月16日為法務部調查局調查官採尿前120小時
    內某時，在不詳地點，以不詳方式，施用第二級毒品甲基安
    非他命1 次，嗣經採集尿液送驗，呈甲基安非他命陽性反應
    。爰依毒品危害防制條例第20條第1項、第3項，觀察勒戒處
    分執行條例第3條第1項規定，裁定令入勒戒處所觀察、勒戒
    。
二、抗告意旨略以：被告經檢察官為緩起訴處分後，均按時前往
    醫院接受治療，並無違規紀錄，110年3月22日接獲觀護人來
    電通知驗尿時，因正載送女兒前往花蓮特殊教育學校，不克
    前往，已另行約定驗尿時間，並非故意不到，請予被告補行
    程序之機會，完成治療。
三、按犯第10條之罪者，檢察官應聲請法院裁定，或少年法院（
    地方法院少年法庭）應先裁定，令被告或少年入勒戒處所觀
    察、勒戒，其期間不得逾2月。觀察、勒戒後，檢察官或少
    年法院（地方法院少年法庭）依據勒戒處所之陳報，認受觀
    察、勒戒人無繼續施用毒品傾向者，應即釋放，並為不起訴
    之處分或不付審理之裁定；認受觀察、勒戒人有繼續施用毒
    品傾向者，檢察官應聲請法院裁定或由少年法院（地方法院
    少年法庭）裁定令入戒治處所強制戒治，其期間為6個月以
    上，至無繼續強制戒治之必要為止。但最長不得逾1年。依
    前項規定為觀察、勒戒或強制戒治執行完畢釋放後，3年後
    再犯第10條之罪者，適用前2項之規定，毒品危害防制條例
    第20條第1項至第3項定有明文。該條所定「3年後再犯」，
    只要本次再犯距最近1次觀察、勒戒或強制戒治執行完畢釋
    放，已逾3年者即屬之，不因其間有無犯第10條之罪經起訴
    、判刑或執行而受影響（最高法院109年度台上大字第3826
    號刑事大法庭裁定意旨參照）。
四、經查：
  ㈠被告於106 年5 月16日為法務部調查局調查官採尿前120小時
    內某時，施用第二級毒品甲基安非他命1 次之事實，業據被
    告於偵查中坦承不諱（臺灣桃園地方檢察署108年度毒偵字
    第3557號偵查卷宗【下稱毒偵卷】第19、31頁反面），且有
    法務部調查局航業調查處扣押物品目錄表、法務部調查局10
    6年6月16日調科壹字第10623205920號鑑定書附卷可資佐證
    （毒偵卷第26至27頁反面），足認被告前揭任意性自白與事
    實相符，堪信為真。
　㈡被告前因施用毒品案件，經臺灣臺北地方法院以88年度毒聲
    字第836 號裁定送勒戒處所觀察、勒戒後，認無繼續施用毒
    品之傾向，於88年7 月15日釋收出所，經臺灣臺北地方檢察
    署檢察官以88年度偵緝字第793 號為不起訴處分，有本院被
    告前案紀錄表在卷足稽，被告於前揭觀察、勒戒執行完畢釋
    放後，3年後再犯施用第二級毒品甲基安非他命犯行，應依
    毒品危害防制條例第20條第3項、第1項規定，令入勒戒處所
    觀察、勒戒。
  ㈢毒品危害防制條例第24條第1項規定，採行觀察、勒戒與緩起
    訴並行之雙軌模式，賦與檢察官依職權裁量行使，檢察官是
    否給予施用毒品者為附命完成戒癮治療或其他條件之緩起訴
    處分，自得本於毒品危害防制條例第24條之規定及立法目的
    ，依行政院所頒「毒品戒癮治療實施辦法及完成治療認定標
    準」，選擇實施對象、內容、方式與執行之醫療機構，妥為
    斟酌，其裁量結果如認適於為緩起訴處分者，應於緩起訴處
    分中說明其判斷之依據，如認為應向法院聲請觀察、勒戒者
    ，則係適用原則而非例外，法院原則上應予尊重，僅就其認
    定事實有誤、違背法令，或其裁量有重大明顯瑕疵等為審查
    。且毒品危害防制條例觀察、勒戒之規定，係對施用毒品成
    癮者所為之積極矯治措施之保安處分，目的在斷絕施用毒品
    者對毒品之依賴，屬強制規定，除經檢察官審酌個案情形，
    依毒品危害防制條例第24條第1項為附命完成戒癮治療或其
    他條件之緩起訴處分，可排除觀察、勒戒之適用外，即應向
    法院聲請裁定將被告送勒戒處所觀察、勒戒，非謂被告不具
    有「毒品戒癮治療實施辦法及完成治療認定標準」所定不適
    合為戒癮治療之事由存在，檢察官即應為附命完成戒癮治療
    或其他條件之緩起訴處分，此不待言。
　㈣再者，被告本件施用第二級毒品犯行，前經檢察官訊問徵詢
    意見，並告知附命完成戒癮治療緩起訴處分之相關規定、程
    序及違反應履行、應遵守事項之法律效果後（毒偵卷第31至
    32頁反面），由檢察官以108年度毒偵字第3557號為附命完
    成戒癮治療之緩起訴處分確定（偵卷第42頁正反面），被告
    於緩起訴處分期間雖定期至衛生福利部桃園療養院接受治療
    ，然經臺灣桃園地方檢察署觀護人通知於110年1月27日、11
    0年3月17日採尿，被告均未報到，再經觀護人以電話聯繫，
    被告以其於110年3月22日至23日載送子女前往花蓮學校就讀
    為由，與觀護人約定110年3月24日採尿，惟被告屆期仍未報
    到，違反刑事訴訟法第253條之2第1項第8款應遵守或履行事
    項，乃由臺灣桃園地方檢察署檢察官以110年度撤緩字第144
    號撤銷緩起訴處分在案，此經本院核閱臺灣桃園地方檢察署
    108年度緩護命字第2987號、108年度緩護療字第1210號觀護
    卷宗無誤。檢察官斟酌個案情節，於撤銷前開緩起訴處分後
    ，不再以緩起訴處分方式轉介被告前往醫療院所治療，循法
    律規定之原則，依毒品危害防制條例第20條第1 項、第3項
    規定聲請觀察、勒戒，當無違法或裁量濫用之瑕疵可指。被
    告於本件緩起訴處分期間，經通知三次均未遵期報到接受尿
    液檢驗，所稱110年3月22日載送女兒前往花蓮特殊教育學校
    一情，復經觀護人電聯確認與之改約110年3月24日採尿，被
    告應允後，仍未報到，顯非偶然。抗告意旨仍執前詞請求補
    正未完成之程序，洵屬無據。
　㈤從而，原審據檢察官之聲請，依毒品危害防制條例第20條第1
     項、第3項，觀察勒戒處分執行條例第3條第1項規定，裁定
    被告令入勒戒處所觀察、勒戒，核無違誤。
五、綜上，抗告意旨所指，尚乏所據。本件抗告為無理由，應予
    駁回。爰依刑事訴訟法第412條，裁定如主文。　　
中　　華　　民　　國　　111 　年　　1 　　月　　11　　日
                  刑事第三庭    審判長法　官  張惠立  
                                      法　官  劉兆菊 
                                      法　官  廖怡貞
以上正本證明與原本無異。
不得再抗告。
                                      書記官  劉芷含
中　　華　　民　　國　　111 　年　　1 　　月　　11　　日